【裁判字號】    95,再易,14
【裁判日期】    951031
【裁判案由】    再審之訴
【裁判全文】
臺灣板橋地方法院民事判決              95年度再易字第14號
再審原告    丙○○
            乙○○
                        2
            丁○○
共      同              1
訴訟代理人  施習盛律師
再審被告    甲○○
上列當事人間請求確認界址事件，再審原告對於中華民國94年5
月4 日本院93年度簡上字第240 號確定判決提起再審之訴，判決
如下：
    主  文
再審之訴駁回。
再審訴訟費用由再審原告負擔。
    事  實 及 理  由
壹、程序方面
??按再審之訴，應於30日之不變期間內提起。前項期間，自判
    決確定時起算，判決於送達前確定者，自送達時起算，其再
    審之理由發生或知悉在後者，均自知悉時起算，民事訴訟法
    第500 條第1 項、第2 項分別定有明文。查再審原告主張其
    係於95年3 月20日發現未經斟酌之證物或得使用該證物，而
    於95年3 月28日日提起本件再審之訴，未逾30日之不變期間
    ，合先敘明。
貳、實體方面：
一、再審原告起訴主張：其於民國95年3 月間委託民間日羿測量
    工程有限公司，就系爭台北縣土城市○○段第1031地號、第
    1036地號及第1033地號土地位置、面積與附近中央路4 段
    125 巷之「基準樁」「路中心線」等相關資料，再作一次測
    量及調查，並向台北縣板橋地政事務所申請地籍圖謄本（含
    土城市908 、1024、1033、1034、1035、1037、1041、1042
    地號8 筆）（見附證1）及 界址坐標表（見附證2）。 而以
    上開「地籍圖謄本」對照「界址坐標表」可以繪測出現況圖
    （附證3）， 而現況圖之面積是以都市計劃細部計劃後所標
    示之道路中心點4 點作為基準點測量得出重測後面積顯示：
（一）再審原告所有1031地號土地重測前面積為920 平方公尺，
      但重測後面積為908.944 平方公尺，減少11.56 平方公尺
      ，而再審被告所有之1036地號土地重測後則僅減少3.32平
      方公尺，訴外人林萬助所有之1033地號土地，重測後則減
      少予13.12 平方公尺。換言之經由專業地政測量結果，上
      開3 筆土地面積在重測後面積均有減少，而尤以再審原告
      所有之1031地號土地減少較多，是所以造成上開3 筆相連
      土地面積在重測後面積均減少，乃因地政機關在重測時從
      道路中心基點（即c77 、c79 、t1、t2）由外向內測量產
      生經界偏移所致，而上開土地所減少之面積則轉移到道路
      面積上。
（二）換言之在91年重測以前，因經界並無變動，相關土地面積
      均無變動，但重測後兩造土地均有減少，則倘如原確定判
      決認定經界均無變動，則重測後兩造及訴外人林萬助所有
      之土地所減少之面積比例均應相同，然事實上兩造減少面
      積不同，比例相差甚大，且就原確定判決所認定之經界線
      係落在再審原告之主建物內，足見重測後系爭兩造土地之
      經界線已有變動偏移，原確定判決之認定即有未洽。而再
      審被告前於91年9 月16日「土城市地籍圖重測區土地界址
      爭議協調會紀錄」亦陳述「建議以中央路基準椿及路中心
      線作基準再予測量以確定雙方界址」「同意以所有權狀面
      積作為雙方界址」，核與再審原告上述所提以路中心線測
      量結果面積減少比例不同之事實相符，更證明再審被告也
      承認重測後經界確有偏移。
（三）上述附證1 「地籍圖謄本」及附證2 「界址坐標表」均係
      原確定判決言詞辯論終結前所存在之證物，再審原告於95
      年3 月間始發現未經斟酌或得使用該證物，且上述證物加
      上原確定判決卷中「原證14─77年建物測量成果圖」  相
      互對照、斟酌再審原告可受較有利之裁判。
（四）為此提起再審之訴，求為判決：本院93年度簡上字第240
      號確定判決廢棄。再審原告與再審被告所有系爭1031地號
      及1036地號土地之經界線為附圖所示ＣＤ連線。
二、按民事訴訟法第496 條第1 項第13款所謂發現未經斟酌之證
    物，係指在前訴訟程序事實審辯論終結前，不知已有該證物
    存在，其後始知之者而言。所謂得使用該證物，係指前訴訟
    程序事實審言詞辯論終結前，雖知有該證物存在，但因故不
    能使用，其後始得使用者而言。若已知之，而按其情形，並
    非不能當時舉出或命第三人提出者，即無本款之適用。最高
    法院76年度台上字第2812號著有判決可資參照。經查本件再
    審原告所提出所謂發現未經斟酌或得使用之證物即係附證1
    「地籍圖謄本」及附證2 「界址坐標表」，然依該「地籍圖
    謄本」及「界址坐標表」所載乃係台北縣板橋地政事務所95
    年3 月15日所核發，而所憑上開附證1 、2 進而由第三人日
    羿測量工程有限公司所繪製之附證3 「土城運校段現況圖」
    亦係該第三人於95年3 月所繪製，而本件確定判決乃係94年
    4 月20日言詞辯論終結，並據本院調取上開卷宗核閱無誤，
    則上開證物顯均於本件原確定判決辯論終結後所製作發生，
    並非在原確定判決辯論終結前即已存在，而為再審原告所不
    知或不能使用，致原確定判決法院所不及斟酌，則揆之前開
    說明，再審原告自不得以原確定判決言詞辯論終結後始發生
    存在之證物提起再審之訴。從而本件自無所謂「發現」未經
    斟酌證物或得使用該證物之情形可言，其再審理由顯與上開
    規定不合，不應准許。
三、綜上所述，本件再審之訴顯無理由，爰不經言詞辯論逕以判
    決駁回之。
四、據上論結，本件再審之訴為無理由，並依民事訴訟法第502
    條第2項、第78條判決如主文。
中    華    民    國    95    年    10    月    31    日
                  民事第三庭     審判長法  官  朱耀平
                                 法        官  劉以全
                                 法        官  徐玉玲
以上正本證明與原本無異
本件不得上訴。
中    華    民    國    95    年    10    月    31    日
                                  書記官  陳淑芳


司法院資訊處製作；財團法人民間司法改革基金會備份。
